臺灣基隆地方法院民事判決
110年度訴字第297號
原      告  財政部國有財產署北區分署

法定代理人  郭曉蓉  
訴訟代理人  黃慧婷律師
被      告  李鳳英  


上列當事人間請求返還土地等事件，本院於民國110年12月2日言
詞辯論終結，判決如下：
    主      文
被告應將坐落基隆市信義區光明段七七之十九、七七之二六、七
七之三四、一三○之二六、一三○之三一、一三○之四三地號土地
上如附圖編號A、A1、A2、A3、A4、A5、B、B1、B2所示面積共六
十九點四十六平方公尺之門牌號碼基隆市○○區○○路○○巷○○號建物
及花台拆除，將上開土地騰空返還予原告。
被告應給付原告新臺幣貳萬肆仟肆佰參拾肆元，及自民國一百一
十年九月十日起至清償日止，按週年利率百分之五計算之利息。
被告應自民國一百一十年五月一日起至返還第一項土地之日止，
按月給付原告新臺幣玖佰貳拾肆元及如附表二所示之利息。
原告其餘之訴駁回。
訴訟費用由被告負擔。
本判決命返還土地部分，於原告以新臺幣參拾伍萬玖仟元為被告
供擔保；命給付金錢部分就已到期之金額，於原告以到期金額三
分之一金額為被告供擔保後，得為假執行。但被告如就本判決命
返還土地部分以新臺幣壹佰零柒萬陸仟陸佰參拾元、命給付金錢
部分以到期金額之全額供擔保後，得免為假執行。
原告其餘假執行之聲請駁回。
    事實及理由
一、被告未於言詞辯論期日到場，核無民事訴訟法第386條各款
    所列情形，爰依民事訴訟法第385條第1項前段規定，准原告
    之聲請，由其一造辯論而為判決。
二、原告起訴主張：坐落基隆市信義區光明段77-19、77-26、77
    -34、130-26、130-31、130-43地號土地（下依序稱77-19、
    77-26、77-34、130-26、130-31、130-43地號土地，並合稱
    系爭土地）為原告所管理之國有土地，被告前以門牌號碼基
    隆市○○區○○路00巷00號房屋（下稱系爭建物）向原告申請承
    租土地，兩造間就77-19、77-34、130-31、130-43地號土地
    成立租賃關係，後來被告積欠租金達法定期限，經原告發函
    終止租賃契約，向被告請求至民國108年5月31日所積欠之租
    金、違約金及相當於租金之不當得利，經本院以108年度基
    小字1802號判決確定，但被告持續以系爭建物占用系爭土地
    ，依民法第767條第1項規定，請求被告拆除後返還土地予原
    告。又被告無權占用系爭土地，係無法律上原因而獲得相當
    於租金之利益，致原告受有相當於租金之損害，應以年息5%
    計算相當於租金之不當得利，依民法第179條規定，請求被
    告給付相當於租金之不當得利等語。並聲明：㈠被告應將坐
    落系爭土地上面積共69.46平方公尺之建物拆除，並將土地
    騰空返還予原告。㈡被告應給付原告新臺幣（下同）24,434
    元，及自起訴狀繕本送達翌日起至交還土地時為止，按週年
    利率5%計算之利息。㈢被告應自110年5月1日起至交還土地之
    日止，按月給付原告924元，及自翌月1日起至清償日止，按
    週年利率5%計算之利息。㈣願供擔保請准宣告假執行。
三、被告經合法通知，未於言詞辯論期日到場，亦未提出書狀為
    任何聲明及陳述。
四、查系爭土地為中華民國所有，管理機關為財政部國有財產署
    ，因系爭建物占用系爭土地，兩造就77-19、77-34、130-31
    、130-43地號土地於96年5月3日訂立國基租字第000000000
    號國有基地租賃契約，並於100年3月24日續約，後來原告以
    被告積欠租金達法定期數之租金總額，於106年3月16日終止
    租賃契約，被告所有系爭建物、花台占用系爭土地如基隆市
    地政事務所110年9月27日基隆土丈字第345號複丈成果圖（
    下稱附圖）編號A、A1、A2、A3、A4、A5、B、B1、B2所示面
    積69.46平方公尺等情，業據原告提出土地登記第二類謄本
    、房屋稅籍查詢資料、系爭土地勘查照片、國有基地租賃契
    約書、財政部國有財產署北區分署基隆辦事處106年3月16日
    台財產北基二字第10633006780號函等件影本為證，並經本
    院於110年10月4日會同基隆市地政事務所至現場勘驗測量，
    有本院110年10月4日勘驗筆錄、現場照片、基隆市地政事務
    所110年11月1日基地所測字第1100011878號函暨附圖在卷可
    憑，而被告經合法通知，未於言詞辯論期日到場，亦未提出
    書狀為任何聲明或陳述，堪信屬實。
五、按所有人對於無權占有或侵奪其所有物者，得請求返還之；
    對於妨害其所有權者，得請求除去之；有妨害之虞者，得請
    求防止之，民法第767條第1項定有明文。而以無權占有為原
    因，請求返還所有物之訴，被告倘係以「非無權占有」資為
    抗辯者，原告就被告無權占有之事實，並不負舉證責任。倘
    被告不能證明其占有權源，原告之請求即有理由（最高法院
    92年度台上字第312號、85年度台上字第1120號判決意旨參
    照）。被告所有系爭建物、花台占用系爭土地如附圖編號A
    、A1、A2、A3、A4、A5、B、B1、B2所示部分，被告就其有
    權占有系爭土地之有利事實，並未舉證證明，即欠缺合法占
    有權源而屬無權占有，原告依民法第767條第1項規定，請求
    被告拆除如附圖編號A、A1、A2、A3、A4、A5、B、B1、B2所
    示面積69.46平方公尺之建物、花台，並將占用土地騰空返
    還原告，核屬有據。
六、次按無法律上原因而受利益，致他人受損害者，應返還其利
    益。雖有法律上原因，而其後已不存在者，亦同，民法第17
    9定有明文。而無權占有他人土地，可能獲得相當於租金之
    利益，為社會通常之觀念（最高法院61年台上字第1695號判
    例要旨參照）。再按城市地方之房屋租金及建築房屋之基地
    租金，依土地法第97條第1項規定，以不超過土地及其建築
    物申報價額年息10%為限，另土地法第97條第1項之所謂年息
    10%為限，乃指租金之最高限額而言，要無必須照申報價額
    年息10%計算之，尚須斟酌基地之位置，工商繁榮程度、使
    用人利用基地之經濟價值、所受利益，彼等關係及社會感情
    等情事，以為決定（最高法院68年台上字第371號判例意旨
    參照）。查被告無權占用系爭土地使用，自獲得相當於租金
    之利益，致原告無法妥善管理系爭土地，原告依民法第179
    條規定請求被告就所占用土地給付相當於租金之不當得利，
    自屬有據。本院審酌系爭土地鄰近基隆市東光路，交通尚屬
    便利，系爭建物已不堪使用等因素，原告主張以系爭土地申
    報地價年息5%計算不當得利，應屬適當。據此計算，被告無
    權占用系爭土地所獲得相當於租金之不當得利詳如附表一所
    示，原告請求24,434元及自110年5月1日起至返還土地之日
    止，按月給付924元，未逾附表一所示金額，應予准許。另
    原告請求被告自110年5月1日起至返還附圖編號A、A1、A2、
    A3、A4、A5、B、B1、B2部分土地之日止按月返還不當得利
    部分之法定遲延利息，以清償期屆至，猶未清償為前提，因
    此於本院110年12月2日言詞辯論終結後之相當租金之不當得
    利，該等遲延利息請求權基礎所據之要件事實尚不存在，本
    院判准此部分不當得利之將來給付之訴後，有可能如期清償
    ，難認必會產生遲延利息債權，原告此部分請求，不應准許
    。
七、綜上所述，原告依民法第767條第1項規定，請求被告將系爭
    土地上如附圖編號A、A1、A2、A3、A4、A5、B、B1、B2所示
    之建物、花台拆除，並將該部分土地騰空返還予原告，另依
    民法第179條規定請求被告給付相當於租金之不當得利24,43
    4元，及自起訴狀繕本送達翌日即110年9月10日起至清償日
    止按週年利率5%計算之利息，暨自110年5月1日起至返還附
    圖編號A、A1、A2、A3、A4、A5、B、B1、B2部分土地之日止
    按月給付924元及如附表二所示利息，為有理由，應予准許
    ，逾此部分之請求，為無理由，應予駁回。
八、原告陳明願供擔保聲請宣告假執行，經核其勝訴部分，合於
    法律規定，爰酌定相當擔保宣告之，並依職權宣告被告預供
    擔保得免為假執行；原告其餘假執行之聲請，因訴之駁回而
    失其依據，應併予駁回。
九、據上論結，本件原告之訴為一部有理由，一部無理由，依民
    事訴訟法第385條第1項前段、第79條、第390條第2項、第39
    2條第2項，判決如主文。　
中　　華　　民　　國　　110 　年　　12　　月　　16　　日
                  民事庭法　官　陳湘琳　
以上正本係照原本作成。
對於本件判決如有不服，應於收受送達後20日內向本院提出上訴
書狀，敘述上訴之理由，上訴於臺灣高等法院，並按他造當事人
之人數附具繕本。如委任律師提起上訴者，應一併繳納上訴審裁
判費。　　　　　　　　　　　　　
中　　華　　民　　國　　110 　年　　12　　月　　16　　日
                        書記官　林亭如
附表一：
編號 占用範圍及面積 （基隆市信義區光明段） 占用期間（民國）   申報地價 （新臺幣） 計算式（元以下四捨五入） 1 77-19、77-34、130-26、130-31、130-43地號土地如附圖編號A、A1、A3、A4、A5、B、B1、B2面積共62.99平方公尺 ①108年6月1日起至110年4月31日止 ②110年5月1日起至返還土地之日止  3,200元 ①：62.99㎡3,200元5%÷1223＝19,317元 ②：62.99㎡3,200元5%÷12＝840元 2 77-26地號如附圖編號A2面積6.47平方公尺 ①105年5月1日起至110年4月31日止 ②110年5月1日起至返還土地之日止  3,200元 ①：6.47㎡3,200元5%÷1260＝5,176元 ②：6.47㎡3,200元5%÷12＝86元 ⒈至110年4月31日止之不當得利合計24,493元（計算式：19,317元＋5,176元＝24,493元）。 ⒉自110年5月1日起至返還土地之日止，按月返還之不當得利合計926元（計算式：840元＋86元＝926元）。     

附表二：
編號 不當得利債權 得請求利息 1 110年5月924元 自110年6月1日起至返還土地之日止，按週年利率5%計算之利息 2 110年6月924元 自110年7月1日起至返還土地之日止，按週年利率5%計算之利息 3 110年7月924元 自110年8月1日起至返還土地之日止，按週年利率5%計算之利息 4 110年8月924元 自110年9月1日起至返還土地之日止，按週年利率5%計算之利息 5 110年9月924元 自110年10月1日起至返還土地之日止，按週年利率5%計算之利息 6 110年10月924元 自110年11月1日起至返還土地之日止，按週年利率5%計算之利息 7 110年11月924元 自110年12月1日起至返還土地之日止，按週年利率5%計算之利息